【裁判字號】    99,上易,543
【裁判日期】    990310
【裁判案由】    竊盜
【裁判全文】
臺灣高等法院刑事判決                 99年度上易字第543號
上  訴  人
即  被  告    甲○○
上列上訴人因竊盜案件，不服臺灣基隆地方法院98年度易字第5
63號，中華民國98年11月18日第一審判決（起訴案號：臺灣基隆
地方法院檢察署98年度偵字第3848號），提起上訴，本院判決如
下：
    主  文
上訴駁回。
    理  由
一、按不服地方法院之第一審判決而上訴者，應向管轄第二審之
    高等法院為之。上訴書狀應敘述具體理由，上訴書狀未敘述
    上訴理由者，應於上訴期間屆滿後20日內補提理由書於原審
    法院，逾期未補提者，原審法院應定期間先命補正；第二審
    法院認為上訴書狀未敘述理由或上訴有第362條前段之情形
    者，應以判決駁回之，但其情形可以補正而未經原審法院命
    其補正者，審判長應定期間先命補正，刑事訴訟法第361條
    、第367條，分別定有明文。所謂上訴書狀應敘述具體理由
    ，必係依據卷內既有訴訟資料或提出新事證，指摘或表明第
    一審判決有何採證認事、用法或量刑等足以影響判決本旨之
    不當或違法，而構成應予撤銷之具體事由，始克當之（例如
    ：依憑證據法則具體指出所採證據何以不具證據能力，或依
    憑卷證資料，明確指出所為證據證明力之判斷如何違背經驗
    、論理法則）；倘僅泛言原判決認定事實錯誤、違背法令、
    量刑失之過重或輕縱，而未依上揭意旨指出具體事由，或形
    式上雖已指出具體事由，然該事由縱使屬實，亦不足以認為
    原判決有何不當或違法者（例如：對不具有調查必要性之證
    據，法院未依聲請調查亦未說明理由，或援用證據不當，但
    除去該證據仍應為同一事實之認定），皆難謂係具體理由，
    俾與第二審上訴制度旨在請求第二審法院撤銷、變更第一審
    不當或違法之判決，以實現個案救濟之立法目的相契合，並
    節制濫行上訴（最高法院97年度臺上字第892號判決參照）
    。是以上訴人之上訴書狀或補提之上訴理由書，雖有敘述上
    訴理由，惟並未具體敘述第一審判決有上述違法、不當情形
    ，即與未敘述具體理由無異，其所為上訴，即不符合上訴之
    法定要件。
二、本件經原審審理後，認為：
（一）林文賢、甲○○共同基於意圖為自己不法所有之犯意聯絡
      ，先由林文賢於民國（下同）98年7月23日19時許，至基
      隆市○○路向不知情之金亞洲汽車有限公司承租車號6411
      —VN號自小貨車，隨後於同年7月24日凌晨零時許，由林
      文賢駕駛上開車輛搭載甲○○，駛至基隆市信義區萬里瑞
      濱線深澳坑匝道新建工程工地（位於基隆市信義區○○○
      路340之1號旁），共同徒手竊取工地內屬瀝隆工程有限公
      司所有之重型連接棒180支、重型高低調整器360支、安全
      插梢ㄇ型180支、鋼筋1公噸（總重2150公斤，價值合計新
      臺幣（下同）19961 0元）得手，並以上開車輛載運離去
      。之後，2人先將重型連接棒180支、重型高低調整器360
      支、安全插梢ㄇ型180支等贓物藏於基隆市信義區深澳坑
      某巷子內，而於同年7月24日上午9時許，渠2人載運竊得
      之上揭鋼筋1000公斤，至台北市○○街863號1樓南康開發
      有限公司資源回收場，販賣予不知情之陳代國，並由甲○
      ○出示身分證登記，得款9000元。繼而，於同日上午10時
      30分許，渠2人再載運剩餘贓物，至上揭回收場，由甲○
      ○出示身分證登記，販賣予不知情之陳代國，該次得款10
      350元，所得款項2人朋分花用。嗣工地主任乙○○於同年
      月24日上午上班時發現材料遭竊，報警處理，為警循線查
      獲，並在上揭回收場起出上開贓物。案經基隆市警察局第
      二分局報告臺灣基隆地方法院檢察署檢察官偵查起訴。
（二）訊據被告甲○○固供承於98年7月24日上午，有與林文賢
      共同載運鋼材至南康開發有限公司資源回收場販賣2次，
      並由其出示身分證登記之事實不諱，惟矢口否認有竊盜犯
      行，辯稱：伊僅係提供身分證件登記，沒有與林文賢共同
      行竊云云。惟查：
  １、證人即同案共犯林文賢於警詢中供述：本件係甲○○提議
      要租車，伊租得車輛後，即駕車搭載甲○○至基隆市信義
      區萬里瑞濱線深澳坑附近逛，剛好逛到行竊之工地，發現
      有鐵製類物品，因為地點比較暗，而且沒有人，甲○○就
      叫伊停車，2人共同將鐵製物品搬上小貨車，之後將竊得
      鐵製品載至南康開發有限公司資源回收場變賣，所得款項
      一人一半等語綦詳（詳偵查卷第7頁至9頁）。而共犯林文
      賢於原審審理中亦證述：警員對伊製作警詢筆錄時，並無
      以強暴、脅迫等不法方法為之，伊於警詢中所述，均是出
      於自由意識所述等語，足見共犯林文賢於警詢所述係出於
      任意性，復佐之共犯林文賢與被告甲○○並無怨隙，按理
      其應無誣陷被告甲○○之動機。再者，本件係事後經由證
      人乙○○報案始循線查獲，警員無從知悉本件有無共犯，
      苟被告甲○○未參與其事，共犯林文賢自無主動捏造另一
      共犯（即被告甲○○）之理。
  ２、雖共犯林文賢於偵、審中翻異前詞，改稱：本件係伊1人
      竊取的，伊於警詢中指出甲○○，係因伊當時很緊張，精
      神恍惚，才會以為甲○○提供身分證就是竊盜之共犯，事
      實上甲○○只有在變賣鋼材時，提供身分證供登記而已云
      云，然共犯林文賢對於租車、至上揭地點竊取鋼材、變賣
      鋼材及分贓等過程，業於警詢中陳述被告甲○○均有參與
      ，而共犯林文賢為成年人，對於被告甲○○究有無參與行
      竊一事、抑或僅提供身分證供作登記使用，二者截然可分
      ，要無因緊張或精神恍惚而有說錯之可能。況證人陳國代
      於偵查中亦證述：伊經營之回收場，只要核對本人無誤即
      可，不限以提供身分證作為登記，駕照也可以等語（詳偵
      查卷第54頁），觀之共犯林文賢曾提供其駕駛執照、健保
      卡至基隆市○○路金亞洲汽車有限公司承租車號6411—VN
      號自小貨車1部，此有共犯林文賢之駕駛執照、健保卡影
      本在卷足憑，可悉其自可出示己有之駕駛執照、健保卡供
      作登記，核無被告甲○○協助之必要。
  ３、又觀之被告甲○○於原審審理時供述：林文賢當天早上打
      電話給伊，表示沒有身分證，要伊去幫他登記，因為他要
      變賣一些鐵件，伊應允後，林文賢就至伊住處接伊云云；
      而共犯林文賢於原審審理時則陳稱：伊駕駛6411-VN號自
      小貨車去載甲○○，當時車內已有竊得之鋼材，後來再與
      甲○○至深澳坑之巷子藏放贓物，伊是在到深澳坑之巷子
      藏放鋼材後，才向甲○○表示要借用其身分證件作登記云
      云。從而，果被告甲○○一開始搭林文賢駕駛之小貨車，
      係為提供其身分證幫林文賢便於變賣鋼材，何以與共犯林
      文賢稱係於將竊得之贓物藏放在深澳坑之巷子後，才向被
      告甲○○表示要借用身分證做登記云云大相逕庭。從而，
      共犯林文賢上揭所述，顯係迴護被告甲○○之詞，被告甲
      ○○上揭所辯，要屬事後卸責之詞，不足為採。
  ４、復稽之被告甲○○於原審審理時供述：伊與林文賢是在遊
      戲場認識之朋友，當時林文賢是遊戲場之經理，伊常去遊
      戲場玩，平常與林文賢沒有往來，也沒有常碰面等語，可
      悉被告甲○○與林文賢並無交情，而時下鋼材缺貨，多處
      工地經常遭竊，甚而馬路鐵孔蓋亦經常遭竊，遭致機車騎
      士跌倒，迭為新聞媒體大幅報導，按理被告甲○○當無甘
      冒搬運贓物罪之風險，而為與其無親無故之共犯林文賢提
      供自己身分證供登記之理。甚者，本件遭竊鋼材總重2150
      公斤，且多為長形鋼材，此有贓物照片足憑，除鋼材重量
      甚重、數量甚多外，亦搬運不易，衡情僅單憑共犯林文賢
      1人，實難自行搬運，從而，依經驗法則及論理法則判斷
      ，足認被告甲○○確實有與共犯林文賢一同犯下本起竊盜
      案無誤。基上，被告甲○○於上述時地，與同案共犯林文
      賢一同竊取上揭鋼材等事實，業經認定如上，堪予認定，
      被告甲○○上揭所辯，核屬無稽，不足採信。是本案事證
      明確，被告犯行足堪認定。
（三）核被告甲○○所為，係犯刑法第320條第1項之竊盜罪。被
      告甲○○就本件犯行，與同案共犯林文賢有犯意聯絡及行
      為分擔，為共同正犯。爰審酌被告甲○○正值壯年，不思
      以正常管道賺取財物，而以此竊盜行徑為之，犯後飾詞狡
      辯，態度欠佳，難認其有悔悟，另兼衡其犯罪之目的、動
      機、所生危害，暨被害人失竊財物業已領回等一切情狀，
      判處有期徒刑5月，並諭知如易科罰金以1000元折算1日之
      折算標準。
三、本件被告甲○○不服原審判決，提起上訴，理由略稱：伊與
    同案被告林文賢間有金錢糾紛，同案被告林文賢對此於警詢
    時未加說明，僅於原審時說明，然原審判決對此未予審酌，
    且本件僅有同案被告林文賢於警詢時指證伊有竊盜犯行，然
    其事後已改稱伊未參與竊盜犯行云云。惟查，被告上訴所為
    前開辯解，業經同案被告林文賢於原審審理時供承不諱，並
    經原判決就共同被告林文賢前後指證不一部分，已於理由中
    詳予指駁說明如前，又被告與同案被告林文賢間是否確有金
    錢糾紛，亦未見被告提出任何證據以實其說，且縱有金錢糾
    紛，亦與被告本件竊盜犯行無涉，被告上訴任憑己意翻異前
    詞而漫指原判決不當，然對於原審判決究有何具體事由，致
    判決不當或違法，並無一語涉及，即顯未依據卷內既有訴訟
    資料或提出新事證，指摘或表明原審判決有何採證認事、用
    法或量刑等足以影響判決本旨之不當或違法，或足以影響原
    判決，構成應撤銷之具體事由（參照最高法院97年度臺上字
    第3267號、第3992號、第4252號判決要旨）。依上開判決意
    旨，本件上訴不合上訴之法定要件，應予駁回，並不經言詞
    辯論為之。
據上論斷，應依刑事訴訟法第367條前段、第372條，判決如主文
。
中    華    民    國    99    年    3    月     10    日
                  刑事第五庭審判長法  官  高明哲
                                  法  官  林洲富
                                  法  官  高玉舜
以上正本證明與原本無異。
不得上訴。
                                  書記官  許雅淩
中    華    民    國    99    年    3     月    12    日

司法院資訊處製作；財團法人民間司法改革基金會備份。
